臺灣高等法院臺南分院刑事判決　　　 100年度上訴字第1115號
上　訴　人　臺灣臺南地方法院檢察署檢察官
被　　　告　林聖哲
上列上訴人因被告違反藥事法案件，不服臺灣臺南地方法院100
年度訴字第860號中華民國100年9月29日第一審判決（起訴案號
：臺灣臺南地方法院檢察署100年度偵字第4620號），提起上訴
，本院判決如下：
    主  文
原判決撤銷。
林聖哲犯藥事法第八十三條第一項之轉讓禁藥罪，處有期徒刑陸
月。
    事  實
一、林聖哲明知甲基安非他命為毒品危害防制條例所規範之第二
    級毒品，並經行政院衛生署明令公告列為禁藥管理，不得轉
    讓，竟基於無償轉讓禁藥甲基安非他命之犯意，於民國（下
    同）99年12月14日凌晨1時許，在其朋友魏森賢位於臺南市
    ○○區○○街119巷5號4樓房間內，無償轉讓不詳數量之禁
    藥甲基安非他命予魏森賢施用1次（魏森賢所涉施用毒品犯
    行，業經臺灣臺南地方法院檢察署檢察官聲請觀察、勒戒）
    。嗣於同月15日下午1時55分許，魏森賢在臺南市○○路○段
    與開南街路口附近，因交通違規而遭警方攔查臨檢，經警方
    詢問後，魏森賢始向警方說明上情，警方循線調查，始查獲
    上情。
二、案經臺南市政府警察局第五分局報告臺灣臺南地方法院檢察
    署檢察官偵查起訴。
    理  由
壹、程序方面：
    按現行刑事訴訟法為保障被告之反對詰問權，排除具有虛偽
    危險性之傳聞證據，以求實體真實之發見，於該法第159條
    第1項明定被告以外之人於審判外之言詞或書面陳述，除法
    律有規定者外，不得作為證據。而刑事訴訟法第159條之1至
    159條之4為傳聞法則之例外規定，被告以外之人於審判外之
    陳述，雖不符前4條之規定，但經當事人於審判程序同意作
    為證據，法院審酌該言詞陳述或書面陳述作成時之情況，認
    為適當者，亦得為證據。刑事訴訟法第159條之5第1項定有
    明文。查本判決所引用之供述及非供述證據，業據檢察官、
    被告於本院審理中表示同意有證據能力（見本院卷第22頁）
    ，本院審酌該等證據作成時之情狀，並無違法或不當等情形
    ，認為以之作為本案之證據亦屬適當，依上開規定，自具有
    證據能力。
貳、實體方面：
一、前揭犯罪事實迭據被告林聖哲於偵查、原審及本院審理中坦
    承不諱，核與證人魏森賢證述內容相符，復有該證人於99年
    12月15日下午3時30分許，在臺南市政府警察局第五分局所
    採集尿液之送驗尿液及年籍對照表影本及長榮大學於99年12
    月22日所出具之確認報告影本（見偵卷第6-7頁）附卷足憑
    ，足認被告任意性自白與事實相符，本件事證明確，被告犯
    行應堪認定。
二、按甲基安非他命業經行政院衛生署於69年12月8日以衛署藥
    字第301124號公告自69年12月8日起禁止輸入、製造，自70
    年6月1日起禁止販賣，更於75年7月11日以衛署藥字第59762
    7號公告一概禁止使用，並在79年10月9日以衛署藥字第9041
    42號函明令公告列為禁藥。又甲基安非他命雖同屬毒品危害
    防制條例第2條第2項第2款所定之第二級毒品，被告轉讓甲
    基安非他命之行為同為合於該條例第8條第2項轉讓第二級毒
    品罪之處罰規定；然藥事法第83條第1項之「明知為偽藥或
    禁藥，而販賣、供應、調劑、運送、寄藏、牙保、轉讓或意
    圖販賣而陳列者，處7年以下有期徒刑，得併科新臺幣500萬
    元以下罰金」規定，係於93年4月21日修正公布，同年月23
    日施行，其法定刑較毒品危害防制條例第8條第2項所定之法
    定刑「6月以上5年以下有期徒刑得併科新臺幣70萬元以下罰
    金」為重；又毒品之範圍尚包括影響精神物質與其製品，藥
    事之管理非僅止於藥品之管理，毒品未必係經公告之禁藥，
    禁藥亦非必為毒品，毒品危害防制條例與藥事法二者間，並
    無必然之特別法與普通法關係，故除有轉讓之第二級毒品達
    毒品危害防制條例第8條第6項之一定數量（10公克以上，惟
    本件據被告及證人證述，被告轉讓之甲基安非他命數量僅足
    供施用1次，衡諸一般人施用甲基安非他命之施用劑量，施
    用一次之數量不致於達淨重10公克，是本件並無證據可資證
    明被告轉讓甲基安非他命達淨重10公克），經依法加重之法
    定刑較藥事法第83條第1項之法定刑為重之情形外，因藥事
    法第83條第1項為後法，且為重法，應優先適用藥事法處罰
    （最高法院96年度臺上字第3582號判決意旨可資參照）。
三、核被告所為，係犯藥事法第83條第1項之轉讓禁藥罪。被告
    因轉讓而持有甲基安非他命之低度行為，應為其轉讓之高度
    行為所吸收，不另論罪。又對於不同刑罰法律間具有法規競
    合關係者，由法院為比較適用時，應本於法律整體適用不得
    割裂原則，實務上，於同一法律為新舊法比較適用時，亦本
    此原則（最高法院27年上字第2615號判例參照），即被告轉
    讓甲基安非他命之行為，既發生藥事法第83條條第1項與毒
    品危害防制條例第8條第2項規定間之法規競合關係，而應優
    先適用較重之藥事法第83條第1項規定論處，縱被告於偵查
    及審判中均自白，基於法律整體適用不得割裂原則，不得另
    依修正後毒品危害防制條例第17條第2項之規定，減輕其刑
    。從而，被告雖於偵、審中均自白本件轉讓甲基安非他命與
    魏森賢之犯行，尚無毒品危害防制條例第17條第2項規定之
    適用，併此指明。
四、原審以被告犯行罪證明確，因予以論罪科刑，固非無見，然
    查：「犯最重本刑為5年以下有期徒刑以下之刑之罪，而受6
    月以下有期徒刑或拘役之宣告者，得以新臺幣1千元、2千元
    或3千元折算一日，易科罰金。」刑法第41條第1項前段定有
    明文。本件被告所犯係違反藥事法第83條第1項之轉讓禁藥
    罪，其法定刑為7年以下有期徒刑，得併科5百萬元以下罰金
    。揆諸前揭規定，本件被告所受之有期徒刑宣告應不得易科
    罰金，是原審判決竟諭知易科罰金，自有未洽。檢察官上訴
    意旨指摘原判決諭知易科罰金不當，為有理由，自應由本院
    將原判決撤銷改判，以期適法。
五、茲審酌被告轉讓第二級毒品甲基安非他命，助長毒品散布流
    通，危害社會治安及戕害他人健康，應予非難，惟念其本件
    轉讓毒品之數量僅屬供解癮施用之少量，且犯後坦承犯行，
    非無悔意，兼衡其生活狀況、智識程度等一切情狀，本院認
    檢察官具體求刑有期徒刑6月，尚屬適當，爰量處如主文所
    示之刑，以資懲儆。
據上論斷，依刑事訴訟法第369條第1項前段、第364條、第299條
第1項前段，藥事法第83條第1項，刑法第11條前段，判決如主文
。
本案經檢察官黃朝貴到庭執行職務。
中    華    民    國   100    年    12    月    7     日
                      刑事第三庭審判長法  官  高明發
                                      法  官  張季芬
                                      法  官  夏金郎
以上正本證明與原本無異。
如不服本判決應於收受送達後10日內向本院提出上訴書狀，其未
敘述上訴理由者，並得於提起上訴後10日內向本院補提理由書（
均須按他造當事人之人數附繕本）「切勿逕送上級法院」。
                                      書記官  汪姿秀
中    華    民    國   100    年    12    月    7     日
附錄本案論罪科刑法條：
藥事法第83條
明知為偽藥或禁藥，而販賣、供應、調劑、運送、寄藏、牙保、
轉讓或意圖販賣而陳列者，處7年以下有期徒刑，得併科新臺幣5
百萬元以下罰金。
犯前項之罪，因而致人於死者，處7年以上有期徒刑，致重傷者
，處3年以上12年以下有期徒刑。
因過失犯第1項之罪者，處2年以下有期徒刑、拘役或科新臺幣30
萬元以下罰金。
第1項之未遂犯罰之。